【裁判字號】    99,上訴,3286
【裁判日期】    991102
【裁判案由】    毒品危害防制條例
【裁判全文】
臺灣高等法院刑事判決                99年度上訴字第3286號
上  訴  人
即  被  告  乙○○
上列上訴人因違反毒品危害防制條例案件，不服臺灣板橋地方法
院99年度訴字第1651 號，中華民國99年8月20日第一審判決（起
訴案號：臺灣板橋地方法院檢察署99年度毒偵字第983、1328、2
414號），提起上訴，本院判決如下：
    主  文
原判決撤銷。
乙○○施用第一級毒品，累犯，處有期徒刑柒月，扣案之第一級
毒品海洛因壹包（驗餘淨重零點零參參公克）沒收銷燬，海洛因
包裝袋壹只沒收；又施用第一級毒品，累犯，處有期徒刑柒月，
扣案之第一級毒品海洛因壹包（驗餘淨重零點零貳壹公克）沒收
銷燬，海洛因包裝袋壹只及注射針筒壹支均沒收；又施用第一級
毒品，累犯，處有期徒刑柒月，扣案之第二級毒品甲基安非他命
壹包（驗餘淨重零點壹零零捌公克）沒收銷燬，甲基安非他命包
裝袋壹只沒收。應執行有期徒刑壹年陸月，扣案之第一級毒品海
因貳包（驗餘總淨重零點零伍肆公克）及第二級毒品甲基安非他
命壹包（驗餘淨重零點壹零零捌公克）均沒收銷燬，海洛因包裝
袋貳只、注射針筒壹支及甲基安非他命包裝袋壹只均沒收。
    事  實
一、乙○○前於民國88年間因施用第二級毒品案件經臺灣板橋地
    方法院以88年度毒聲字第4964號裁定送觀察、勒戒後，認無
    繼續施用毒品之傾向，於88年8月25 日釋放，並於88年9月9
    日執行完畢。復於88年至89年間因連續施用第一級毒品、第
    二級毒品案件，經臺灣板橋地方法院以88年度毒聲字第8049
    號裁定送觀察勒戒後，認有繼續施用毒品之傾向，經臺灣板
    橋地方法院裁定施以強制戒治，於91年9月26日釋放，92年1
    月15日執行完畢。另於96年間因施用第一級毒品案件，經臺
    灣板橋地方法院以96年度訴字第2605號判決判處有期徒刑一
    年二月，減為有期徒刑七月，並復經本院以96年度上訴字第
    4208號判決駁回上訴確定，於97年11月29日縮刑期滿執行完
    畢。詎仍不知悔改，明知海洛因、甲基安非他命為毒品危害
    防制條例所列之第一級、第二級毒品，不得非法持有、施用
    ，仍基於施用海洛因及甲基安非他命之犯意，(一)於99年1 月
    18日18時許在臺北縣土城市○○路朋友住處，以海洛因加在
    安非他命吸食器之方式同時施用海洛因及甲基安非他命一次
    。嗣於同日20時許，在臺北縣土城市○○街2 號10樓前，因
    警員盤查，乙○○於有偵查犯罪權限之公務員未發覺其犯罪
    前，自首犯罪，而接受裁判，並扣得其所有，供其施用毒品
    所用之海洛因一包（驗餘淨重0.033 公克），復採集其尿液
    送驗後，結果呈鴉片類嗎啡、安非他命類甲基安非他命陽性
    反應，而悉上情。(二)又於99年2月4日15時許在臺北縣土城市
    ○○路朋友住處，以海洛因加在安非他命吸食器之方式同時
    施用海洛因及甲基安非他命一次。嗣於同日17時許，在臺北
    縣土城市○○路324 號前，因警員盤查，乙○○於有偵查犯
    罪權限之公務員未發覺其犯罪前，自首犯罪，而接受裁判，
    並扣得其所有，供其施用毒品所用之海洛因一包（驗餘淨重
    0.021 公克）及注射針筒一支，復採集其尿液送驗後，結果
    呈鴉片類嗎啡、安非他命類甲基安非他命陽性反應，而悉上
    情。(三)又於99年3月9日12時許在臺北縣土城市○○街朋友住
    處，以海洛因加在安非他命吸食器之方式同時施用海洛因及
    甲基安非他命一次。嗣於同日17時15分許，在臺北縣板橋市
    ○○○路213巷7號前，因警員盤查，乙○○於有偵查犯罪權
    限之公務員未發覺其犯罪前，自首犯罪，而接受裁判，並扣
    得其所有，供其施用毒品所用之甲基安非他命一包（驗餘淨
    重0.1008公克），復採集其尿液送驗後，結果呈鴉片類嗎啡
    、安非他命類甲基安非他命陽性反應，而悉上情。
二、案經臺北縣政府警察局中和第一分局、臺北縣政府警察局移
    送臺灣板橋地方法院檢察署檢察官偵查起訴。
    理  由
甲、程序方面：
    按被告以外之人於審判外之言詞或書面陳述，除法律有規定
    者外，不得作為證據，刑事訴訟法第159條第1項固定有明文
    。惟被告以外之人於審判外之陳述，雖不符同法第159條之1
    至之4 之規定，而經當事人於審判程序同意作為證據，法院
    審酌該言詞陳述或書面陳述作成時之情況，認為適當者，亦
    得為證據；當事人、代理人或辯護人於法院調查證據時，知
    有第159條第1項不得為證據之情形，而未於言詞辯論終結前
    聲明異議者，視為有前項之同意，此觀同法第159條之5規定
    甚明。查被告、檢察官於本院審理中均未就證據能力提出爭
    執，且迄於言詞辯論終結前，亦未就本院所調查之證據主張
    有刑事訴訟法第159條第1項不得為證據之情形，應認均已同
    意得作為本案之證據。從而下述其他證據資料縱有屬傳聞證
    據，或不符刑事訴訟法第159條之1 至之4之規定者，經本院
    審酌各該證據資料作成時之一切客觀情況，認無不適當情事
    ，均有證據能力。
乙、實體方面：
一、上述犯罪事實，業據上訴人即被告乙○○警詢時、偵查中及
    原審、本院審理時供認不諱，被告於99年1 月18日（犯罪事
    實一之(一)部分）為警盤查時所採集之尿液，經送檢驗結果，
    確呈甲基安非他命、嗎啡陽性反應，有臺灣檢驗科技股份有
    限公司99年2 月3日編號10641號濫用藥物檢驗報告在卷可稽
    （見983號偵卷第35 頁），復有海洛因一包扣案可資佐證，
    而扣案毒品經送鑑定結果，檢出海洛因成分，亦有交通部民
    用航空局醫務中心99年1月20日航藥鑑字第0990473號毒品鑑
    定書在卷可憑（見983號偵卷第33 頁）。再被告於99年2月4
    日（犯罪事實一之(二)部分）為警盤查時所採集之尿液，經送
    檢驗結果，確呈甲基安非他命、嗎啡陽性反應，有臺灣檢驗
    科技股份有限公司濫用藥物檢驗報告在卷可稽（見1328號偵
    卷第31頁），復有海洛因一包及注射針筒一支扣案可資佐證
    ，而扣案毒品經送鑑定結果，檢出海洛因成分，亦有交通部
    民用航空局醫務中心99年3 月9日航藥鑑字第0991788號毒品
    鑑定書在卷可憑（見1328號偵卷第32 頁）。又被告於99年3
    月9 日為警盤查時所採集之尿液，經送檢驗結果，確呈甲基
    安非他命、嗎啡陽性反應，有臺灣檢驗科技股份有限公司濫
    用藥物檢驗報告在卷可稽（見2414號偵卷第36頁），復有安
    非他命一包扣案可資佐證，而扣案毒品經送鑑定結果，檢出
    甲基安非他命成分，亦有交通部民用航空局醫務中心99年 3
    月16日航藥鑑字第0991943 號毒品鑑定書在卷可憑（見2414
    號偵卷第32頁）。本案事證明確，被告犯行堪以認定。
二、核被告所為，係犯毒品危害防制條例第10條第1項、第2項之
    施用第一級毒品罪及施用第二級毒品罪。其於施用前後持有
    海洛因及持有甲基安非他命之低度行為，應分別為施用海洛
    因、施用甲基安非他命之高度行為所吸收，均不另論罪。又
    被告同時施用海洛因及甲基安非他命，係一行為觸犯二罪名
    ，為想像競合犯，應依刑法第55條之規定從一重之施用第一
    級毒品罪處斷。至公訴意旨認為被告犯罪事實一之(一)、(二)部
    分均係分別施用海洛因、甲基安非他命，然被告於原審及本
    院審理時均堅稱係將海洛因及甲基安非他命一同置於吸食器
    以燒烤之方式施用，檢察官並未舉證以實其說，復查無積極
    證據足認被告係分別施用，應認被告係同時施用海洛因及甲
    基安非他命，併此敘明。被告三次犯行，犯意各別，行為互
    殊，應分論併罰。被告有犯罪事實欄所述犯罪科刑執行情形
    ，有本院被告前案紀錄表在卷可稽，其於有期徒刑執行完畢
    後，五年之內故意再犯有期徒刑以上之罪，為累犯，應依刑
    法第47條第1 項之規定加重其刑。又被告三次犯罪於未被發
    覺前，均有向盤查之警察供出其施用毒品之犯行，已據證人
    即盤查被告之警察甲○○（犯罪事實一之(一)、(二)部分）、丙
    ○○（犯罪事實一之(三)部分）分別於本院審理時證述屬實（
    見本院審理卷第52頁至第53頁、第60頁至61頁），並接受裁
    判，符合自首之要件，應依刑法第62條之規定減輕其刑。被
    告所科之刑有加重及減輕情形，應依刑法第71條第1 項之規
    定先加後減。
三、原審以被告犯三次施用第一級毒品罪事證明確，據以論罪科
    刑，固非無見。惟查被告三次犯罪均有自首之事實，原審漏
    未斟酌，容有未合。被告上訴指摘原判決不當，為有理由，
    原判決既有可議之處，即無可維持，應由本院將原判決撤銷
    改判。爰審酌被告之品行，犯罪之動機、手段，施用毒品戕
    害自己身心健康，及被告犯罪後自首犯行之態度等一切情狀
    ，量處被告如主文所示之刑，並定其應執行之刑。
四、扣案海洛因二包（一包驗餘淨重0.033公克、一包驗餘淨重0
    .021公克，驗餘總淨重0.054 公克）係查獲之第一級毒品，
    ，另扣案之甲基安非他命一包（驗餘淨重0.1008公克），係
    查獲之第二級毒品，應依毒品危害防制條例第18條第1 項之
    規定宣告沒收銷燬。另扣案之海洛因包裝袋二只及注射針筒
    一支、甲基安非他命包裝袋一只，各為被告所有供其施用海
    洛因或甲基安非他命使用之物，業據其供明在卷，應依刑法
    第38條第1項第2款之規定宣告沒收。
據上論斷，應依刑事訴訟法第369條第1項前段、第364條、第299
條第1項前段，毒品危害防制條例第10 條第1項、第2項、第18條
第1項，刑法第11條前段、第55條、第47條第1項、第62條、第51
條第5款、第38條第1項第2款，判決如主文。
本案經檢察官楊秀琴到庭執行職務。
中    華    民    國    99    年    11    月    2     日
                  刑事第二十庭審判長法  官  楊貴雄
                                    法  官  許必奇
                                    法  官  周明鴻
以上正本證明與原本無異。
如不服本判決，應於收受送達後10日內向本院提出上訴書狀，其
未敘述上訴之理由者並得於提起上訴後10日內向本院補提理由書
（均須按他造當事人之人數附繕本）「切勿逕送上級法院」。
                                    書記官  郭彥琪
中    華    民    國    99    年    11    月    2     日
附錄：本案論罪科刑法條全文
毒品危害防制條例第10條
施用第一級毒品者，處6月以上5年以下有期徒刑。
施用第二級毒品者，處3年以下有期徒刑。

司法院資訊處製作；財團法人民間司法改革基金會備份。
